【裁判字號】    97,訴,3582
【裁判日期】    971015
【裁判案由】    毒品危害防制條例
【裁判全文】
臺灣臺中地方法院刑事判決              97年度訴字第3582號
公  訴  人  臺灣臺中地方法院檢察署檢察官
被      告  甲○○
上列被告因違反毒品危害防制條例案件，經檢察官提起公訴（97
年度毒偵字第4160號），於本院準備程序，被告就被訴事實為有
罪之陳述，經合議庭裁定改行簡式審判程序，本院判決如下：
    主  文
甲○○施用第一級毒品，累犯，處有期徒刑壹年。扣案之海洛因
壹包（驗餘後淨重零點零柒貳壹公克），沒收銷燬之。
    犯罪事實
一、甲○○前於民國（下同）87年間因違反肅清煙毒條例案件，
    經臺灣屏東地方法院判處有期徒刑3年2月，於87年4月9日確
    定，其又於87年間因施用毒品案件，經臺灣屏東地方法院裁
    定送觀察、勒戒後，認有繼續施用毒品之傾向，再裁定令入
    戒治處所施以強制戒治，於87年12月31日停止戒治，另執行
    上開違反肅清煙毒條例案件之刑期，而強制戒治部分後經臺
    灣屏東地方法院檢察署檢察官於89年1月12日以89年度戒毒
    偵字第20號為不起訴處分確定，上開違反肅清煙毒條例案件
    刑罰部分，於89年7月5日假釋出監付保護管束，又其於假釋
    期間之90年間，再犯施用毒品案件，經臺灣屏東地方法院裁
    定令入戒治處所施以強制戒治，刑案部分另經該院以90年度
    易字第533號判處有期徒刑1年確定，又其上開假釋經撤銷，
    應執行殘刑有期徒刑1年6月22日，入監執行後，前揭強制戒
    治部分於92年3月6日執行期滿，而上開二刑案部分接續執行
    ，於94年1月11日縮刑期滿假釋出監，並於94年1月15日保護
    管束期滿未經撤銷，視為執行完畢。復因施用第一級毒品案
    件，經同法院於97年1月30日，以96年度訴字第1183號判處
    有期徒刑1年4月確定，又因施用第一級毒品案件，再經本院
    於97年3月21日，以96年度訴字第4626號判處有徒刑10月確
    定，均未執行完畢。詎仍不知悔改，復基於施用第一級毒品
    之犯意，於97年8月10日13時許，在台中市○區○○路之租
    屋處，施用第一級毒品海洛因1次，嗣於94年8月12日13時52
    分許，在台中市○區○○路與信義街口之「大和藥局」前，
    為警攔檢盤查，並扣得第一級毒品海洛因1包（含袋重約0.4
    公克，取樣簡易測試及送請鑑驗測試後淨重0.0721公克），
    經將其帶回派出所採尿送驗，結果呈嗎啡、可待因陽性反應
    ，而查悉上情。
二、案經臺中市警察局第一分局報告臺灣臺中地方法院檢察署檢
    察官偵查起訴。
    理  由
一、按除被告所犯為死刑、無期徒刑、最輕本刑為3年以上有期
    徒刑之罪或高等法院管轄第一審案件者外，於刑事訴訟法第
    273條第1項程序進行中，被告先就被訴事實為有罪之陳述時
    ，審判長得告知被告簡式審判程序之旨，並聽取當事人、代
    理人、辯護人及輔佐人之意見後，裁定進行簡式審判程序；
    除簡式審判程序及簡易程序案件外，第一審應行合議審判，
    刑事訴訟法第273之1條第1項、第284條之1分別定有明文。
    查本件被告甲○○所犯係死刑、無期徒刑、最輕本刑為3年
    以上有期徒刑或高等法院管轄第一審案件以外之罪，並於本
    院行準備程序時就被訴事實為有罪之陳述，本院合議庭依前
    揭規定，經評議結果，裁定改由受命法官獨任行簡式審判程
    序。又簡式審判程序之證據調查，依刑事訴訟法第273條之2
    規定，不受同法第159條第1項審判外陳述排除之限制，再被
    告對於卷內之各項證據，亦不爭執證據能力，故卷內所列之
    各項證據，自得作為證據，合先敘明。
二、次按犯毒品危害防制條例第10條施用第一、二級毒品之罪者
    ，檢察官應先聲請法院裁定將被告令送勒戒處所觀察、勒戒
    ，經觀察、勒戒後，認無繼續施用毒品傾向者，應即釋放，
    並為不起訴之處分或不付審理之裁定；認有繼續施用毒品傾
    向者，應由檢察官聲請法院裁定令入戒治處所施以強制戒治
    ，且經觀察、勒戒或強制戒治執行完畢釋放後，5年內再犯
    第10條之罪，檢察官應依一般刑事訴訟程序予以起訴論罪科
    刑，此觀諸毒品危害防制條例第20條第1項、第2項、第23條
    第2項前段規定自明。又按修正毒品危害防制條例就施用毒
    品者，僅於「初犯」及「5年後再犯」二種情形，有其追訴
    條件之限制，即須於初犯經觀察、勒戒或強制戒治釋放後，
    5 年內均無施用毒品之行為，始能認其前所實施之觀察、勒
    戒或強制戒治已足遮斷毒癮，而得於5年後再犯時，再予適
    用初犯之規定，重行觀察、勒戒等程序；倘5年內已經再犯
    ，被依法追訴處罰，縱其第3次（或第3次以上）施用毒品之
    時間在初犯釋放5年以後，即與「5年後再犯」之情形有別，
    且因已於「5年內再犯」，顯見其再犯率甚高，原實施觀察
    、勒戒或強制戒治，已無法收其實效，而無5年戒斷期之存
    在，自無再經觀察、勒戒及強制戒治之必要，應由檢察官逕
    行起訴（最高法院95年度臺非字第59號判決、95年度臺非字
    第65號判決及95年度第7次刑事庭會議決定足資參照）。經
    查，本件被告甲○○前因施用毒品案件，經臺灣屏東地方法
    院以90年度毒聲字第869號裁定令入戒治處所施以強制戒治1
    年，復以91年度毒聲字第791號裁定停止戒治，並於92年3月
    6日執行期滿。復於前開強制戒治執行完畢釋放後5年內之96
    年間，因施用毒品案件，經臺灣屏東地方法院及本院分別判
    處有期徒刑1年4月、10月確定等情，有臺灣高等法院被告前
    案紀錄表及在監在押紀錄表各1份附卷可參，揆諸前開說明
    ，因被告在92年後之5年內，業有施用毒品之行為，則本次
    被告於97年8月間再次施用毒品，即與5年後再犯之情形有別
    ，揆諸前開說明，公訴人就被告本案施用毒品之犯行提起公
    訴，核無違誤，自應由本院依法判決，併予敘明。
三、上揭犯罪事實，業據被告甲○○於警詢、偵訊及本院審理時
    均坦承不諱，並有上開海洛因1包扣案，復有扣押物品清單
    、行政院衛生署草屯療養院鑑定書各1紙在卷可證。而為警
    所採之尿液，經送鑑驗結果確呈可待因、嗎啡陽性反應，亦
    有中山醫學大學附設醫院檢驗科藥物檢測中心於97年8月28
    日出具之尿液檢驗報告1份附卷可稽。足徵被告自白因有其
    他證據可補強，且查與事實相符，足予憑採。本案事證明確
    ，被告犯行已經證明，應依法論科。
四、核被告甲○○所為，係犯毒品危害防制條例第10條第1項之
    施用第1級毒品罪。被告施用第一級毒品前後持有第一級毒
    品之低度行為，應為其施用第一級毒品之高度行為所吸收，
    不另論罪。又被告前有犯罪事實欄所載之多項前科，甫於94
    年1月15日保護管束期滿未經撤銷視為執行完畢，有臺灣高
    等法院被告前案紀錄表及在監在押全國紀錄表在卷可稽。其
    受徒刑之執行完畢後，5年以內故意再犯本件有期徒刑以上
    之罪，為累犯，應依刑法第47條第1項規定加重其刑。爰審
    酌被告曾有施用毒品之不良素行，經觀察、勒戒及強制戒治
    後，仍不知悔改警惕，猶繼續施用毒品，足見其雖經觀察、
    勒戒及強制戒治等治療程序，仍未徹底袪除施用毒品遠離毒
    害，顯未能善體國家設置觀察、勒戒機構，協助毒品施用者
    戒除毒害之良法美意，兼衡以被告犯罪之動機、方法、手段
    、智識能力暨犯後已坦承犯行，態度尚稱良好等一切情狀，
    量處如主文所示之刑。另扣案之海洛因1包（驗餘淨重0.072
    1公克），依毒品危害防制條例第2條第2項第1款之規定，屬
    第一級毒品，不問屬於犯人與否，爰依毒品危害防制條例第
    18條第1項前段之規定，宣告沒收銷燬之。
五、依刑事訴訟法第273條之1第1項、第299條第1項前段、第310
    條之2、第454條第1項，毒品危害防制條例第10條第1項、第
    18條第1項前段，刑法第11條前段、第47條第1項，判決如主
    文。
六、如不服本判決，應於判決送達後10日內，附具理由向本院提
    出上訴狀（應附繕本）。
本案經檢察官乙○○到庭執行職務。
中    華    民    國    97    年    10    月    15    日
                  刑事第十庭    法  官  黃賢婷
以上正本證明與原本無異。
上訴書如未敘述理由，應於上訴期間屆滿後20日內補提理由書於
本院。
                                書記官  王麗雯
中    華    民    國    97    年    10    月    15    日
附錄本案論罪科刑法條全文：
毒品危害防制條例第10條第1項
施用第一級毒品者，處6月以上、5年以下有期徒刑。
附錄論罪科刑法條


司法院資訊處製作；財團法人民間司法改革基金會備份。
